臺灣雲林地方法院民事判決　　　　　　　94年度家訴字第11號
原　　　告　乙○○
被　　　告　甲○○
上列當事人間請求給付扶養費事件，本院於民國94年9月6日言詞
辯論終結，判決如下：
    主  文
被告應自判決確定之日起，按月於每月十日前給付原告新台幣柒
仟伍佰元。
原告其餘之訴駁回。
訴訟費用由被告負擔。
    事實及理由
一、原告主張：兩造為父女關係，原告現已79歲，有負債新台幣
    （下同）216萬元，存款淨值近260000元，18％優惠利率利
    息僅有6000元，自94年1月至7月原告支出水電、瓦斯、房屋
    稅、修繕房屋之費用共78000元。原告係退休老師，縣政府
    固定發給年節金4000元，不足以維持生活。且原告於大陸另
    娶配偶須兩地來回，無法負擔；而被告擁有原告所贈與之房
    屋1棟等財產，並有碩士學位任職教師，生活優渥等語，並
    聲明被告應按月給付扶養費20000元。
二、被告方面陳稱：願意按月給付原告7500元並負擔訴訟費用，
    其他無能力支付。被告自去年7月起以所得收取之房屋租金
    給付原告7500元生活費，且原告另有18％優惠存款利率。被
    告月薪52000元須分期支付前赴美就學貸款0000000元及信用
    貸款0000000元，並負擔母親療養院額外費用、保險費及其
    他家庭支出費用等語。並聲明駁回原告之訴。
三、程序方面：本件給付扶養費事件，被告住所地為台北縣三峽
    鎮，原非本院管轄所及，惟經兩造合意由本院管轄，本院自
    有管轄權，合先敘明之。
四、實體方面：本件兩造不爭執之事實為兩造係父女關係，原告
    現年79歲，為教師退休人員，退休金有年利率百分之18之優
    惠存款等情，有戶籍謄本及台灣銀行94年8月17日斗六營字
    第09400055041號函附卷可證。
五、得心證之理由：
　　本件兩造所爭執之處，應在於被告是否對原告負有扶養義務
  　及被告所應負擔扶養費用若干？
（一）按直系血親相互間，互負扶養義務，且受扶養權利者有數
      人，而負扶養義務者之經濟能力，不足扶養其全體時，以
      直系血親尊親屬為優先，又不以無謀生能力者為限，民法
      第1114條第1款、第1116條第1項第1款、第1117條第2項分
      別定有明文。本件，原告係被告之父，為其直系血親尊親
      屬，且其年齡高達79歲餘，已超出我國國民之平均餘命，
      其無謀生能力應可認定。又原告為教師退休人員，可做為
      百分之18之優惠存款退休金計有0000000元，惟其目前向
      銀行質借之款項為0000000元，有台灣銀行前開函所附之
      客戶所有存款明細查詢單可按，則原告所有可用餘額僅剩
      257916元，雖未達一般人不能維持生活之程度，然以原告
      原任職務為教師之身分，其受扶養之需要較一般社會大眾
      為高之觀點視之，應可認其僅以25萬餘元之存款及其利息
      總額，若未受扶養，除了在現實生活中，將有不能維持生
      活之虞，在心理狀態上，亦因有上開疑慮而產生不安全感
      ，是依上開規定，應認被告對原告負扶養義務，原告請求
      被告給付扶養費，洵屬有據。
（二）惟扶養之程度，應按受扶養權利者之需要與負扶養義務者
      之經濟能力及身分定之，民法第1119條定有明文。而所謂
      受扶養義務者之需要，應係指身為受扶養權利人自己處於
      符合通常所需之基本生活而言，即其在生活上所不可或缺
      之食衣住行育樂等基本消費，也就是若欠缺該等消費，生
      活即無以為繼或危及其生命、生存者屬之，並不包括非通
      常或奢侈性之消費，如購買名牌或出國觀光旅遊、頻繁出
      國探親等等，當然亦不包括扶養權利人對他人所負之扶養
      義務或生活所需之支出等等。本件，原告謂其因於大陸四
      川另娶配偶，生活費用支出增多，無法負擔云云。然原告
      之配偶並非被告之直系血親尊親屬，被告對之不負扶養之
      義務，原告因該第三人所增加之生活費，不應責求對第三
      人無扶養義務之被告負擔，此合先敘明。本院審酌原告年
      屆79歲，無工作能力，僅有剩餘25萬餘元存款及所滋生之
      利息（約六千餘元）以維持生活，而被告現任中學教師，
      每月收入52000元，又有原告所贈與房屋之租金收入每月
      7500元，其尚非不能負擔原告之生活費用。參酌行政院主
      計處統計台灣地區92年平均每戶家庭3.53人，每月平均消
      費支出為55,531元，即每人每月平均消費支出為15,731元
      ，且被告先前按月支付原告7500元，於本院審理時，亦表
      明願意每月給付原告7500元，又被告另有台灣銀行一百餘
      萬元之負債，暨被告之母即原告之前妻目前因病在護理之
      家安養，被告對之亦負扶養義務等情，堪認原告扶養費之
      請求於每月7500元之範圍內，再加上其本身所可取得之利
      息收入六千餘元及年節津貼等，每月總計一萬四千餘元雖
      不能使原告生活優渥，但已符合原告基本生活之所需，而
      每月7500元亦為被告可以負擔之數額，故被告應按月給付
      原告7500元，原告此部分之主張為有理由，應予准許，至
      於其逾此數額之主張，為無理由，應予駁回。
六、訴訟費用負擔之依據：民事訴訟法第79條。
中　　華　　民　　國　　94　　年　　9   　月　　30　　日
                  家事法庭法  官   潘雅惠
以上正本係照原本作成
如對本判決上訴，應於判決送達後20日內向本院提出上訴狀。(
須附繕本)
中　　華　　民　　國　　94　　年　　9 　　月　　30　　日
                          書記官   林麗娟
